臺灣高等法院刑事判決
111年度上訴字第1915號
上  訴  人  
即  被  告  周佳靜




                    （現另案於法務部矯正署桃園女子監獄執行）
選任辯護人  羅亦成律師（法扶律師）          
上列上訴人因違反毒品危害防制條例案件，不服臺灣新北地方法
院110年度訴字第310號，中華民國111年2月15日第一審判決（起
訴案號：臺灣新北地方檢察署110年度偵字第5734號，移送併辦
案號：110年度偵字第9976號），提起上訴，本院判決如下：
    主  文
上訴駁回。
    犯罪事實
一、周佳靜明知甲基安非他命為毒品危害防制條例所列管之第二
    級毒品，依法不得持有、販賣，竟與范柏紳（未據起訴）共
    同意圖營利，基於販賣第二級毒品之犯意聯絡，自民國109
    年8月3日起於附表一編號1至7所示之時、地及交易方式，共
    同販賣第二級毒品甲基安非他命予附表一編號1至7所示之林
    永峰、翁正發、黃建成、林俊廷，並由周佳靜收取價金後與
    范柏紳平分花用（各次販賣時間、地點、方式及收取價金，
    均詳如附表一編號1至7所示）。嗣經警於110年1月31日晚間
    9時15分許，持拘票在新北市○○區○○路000巷00號前，將周佳
    靜拘提到案，並在新北市○○區○○路0段000號，經周佳靜同意
    搜索後，扣得如附表二所示之物。
二、案經新北市政府警察局三重分局報告臺灣新北地方檢察署檢
    察官偵查起訴及移請併案審理。
    理  由
壹、程序方面
    檢察官、上訴人即被告周佳靜及其辯護人於本院審判程序中
    ，對於本案其餘相關具有傳聞性質的證據資料，均表示不爭
    執證據能力（見本院卷第87至90頁），且本案所引用的非供
    述證據，也是合法取得，依法均可作為認定犯罪事實的依據
    。
貳、實體方面
一、認定犯罪事實所憑之證據及理由
  ㈠上揭犯罪事實，業據被告周佳靜就附表一編號1、2、4至7部
    分，於偵查、原審及本院審理中；就附表一編號3部分，於
    原審及本院審理中均坦承不諱，核與證人林永峰、翁正發、
    黃建成及林俊廷於警詢及偵查中證述之情節相符（見109年
    度他字第8563號卷【下稱他卷】一第92至96頁、第135至137
    頁、他卷二第1213頁、110年度偵字第5734號卷【下稱偵一
    卷】第15至16頁、110年度偵字第9976號卷【下稱偵二卷】
    第11至17頁、他卷二第16至20頁、第52頁、偵一卷第17至21
    頁、偵二卷第18至22頁、他卷二第23至25頁、第49至50頁、
    偵一卷第22至24頁、偵二卷第23至25頁、他卷二第34至36頁
    、第54頁、第92頁反面、偵一卷第25至27頁、偵二卷第26至
    28頁）。並有偵查報告（見他卷一第2至7頁）、被告與證人
    林永峰（暱稱林世軒)通訊軟體Messenger對話紀錄翻拍照片
    （見他卷二第28至29頁、偵一卷第49至52頁、偵二卷第87至
    88頁）、被告與證人翁正發（暱稱黃晴天）通訊軟體Messen
    ger對話紀錄翻拍照片（見他卷一第65至70、97至123頁、偵
    二卷第59、72至73頁）、被告與證人林俊廷通訊軟體Messen
    ger對話紀錄翻拍照片（見他卷二第39至46頁、偵一卷第55
    至63頁、偵二卷第93至100頁）、監視器錄影畫面截圖（見
    他卷一第124至129頁、偵二卷第82、85頁）在卷可佐。又被
    告於事實欄所示時、地為警拘提並搜索，扣得如附表二所示
    之物，亦有自願受搜索同意書、新北市政府警察局三重分局
    搜索扣押筆錄、扣押物品目錄表（見偵一卷第36至40頁、偵
    二卷第41至45頁）附卷為憑，足認被告出於任意性之自白經
    上開證據補強，應與事實相符，而堪採信。
  ㈡按毒品之非法交易向為政府查禁森嚴且重罰不寬貸之行為，
    為一般民眾普遍認知之事，倘非有利可圖，被告絕無平白甘
    冒被查緝重罰之高度風險，而販賣毒品之理，是其販入之價
    格當較其出售之價格為低，或販入毒品之價格較換取其他財
    物之價格為低，而有從中賺取價差牟利之意圖及事實，應屬
    合理認定。又販賣毒品係違法行為，非可公然為之，亦無公
    定價格，容易分裝並增減份量，而每次買賣之價量，可能隨
    時依雙方關係深淺、資力、需求量及對行情之認知、來源是
    否充裕、販賣者是否渴求資金、查緝是否嚴緊、購買者被查
    獲時供述購買對象之可能風險之評估等，因而異其標準，並
    機動調整，非可一概論之，是販賣毒品之利得除價量俱臻明
    確外，委難察得其交易實情，然販賣者從價差或量差中牟利
    之方式雖異，惟其販賣行為在意圖營利則屬同一；從而，舉
    凡有償交易，除足以反證其確係另基於某種非圖利本意之關
    係外，尚難因無法查悉其販入價格，諉以無營利之意思而阻
    卻販賣犯行之追訴，倘被告未因販賣上開毒品而從中牟利，
    當無冒險購買昂貴毒品及耗時費力聯繫之理。故除行為人坦
    承其買、賣之差價，或扣得販入、賣出之帳冊可資比對外，
    不能因其未吐實，致無法精確計出差額，就否定其有營利之
    意圖（最高法院102年度台上字第4076號判決意旨參照）。
    查被告販賣甲基安非他命予購毒者之模式，均係採取以通訊
    軟體約見面之地點、時間，其中並以暗語約定購買毒品之數
    量及價金，被告以如此積極且藉以隱蔽查緝之方式進行毒品
    交易，並向購毒者收取金錢，輔以其與購毒者又非至親或特
    殊情誼關係，苟無利可圖，理無甘冒可能經查獲而遭判處重
    刑之風險，且被告於原審自承賣給翁正發有賺，賣給林俊廷
    每次大概賺300元，其餘都可以賺到一點自己吸食用的毒品
    等語（見原審卷第34頁），堪認被告為附表一編號1至7所示
    販賣甲基安非他命之犯行，確可從中賺取差價或量差以供自
    己免費吃食以牟利，而有營利之主觀意圖至明。
  ㈢綜上所述，本件事證已臻明確，被告如附表一編號1至7所示
    犯行，均堪認定，應依法論科。
二、論罪
  ㈠罪名
　　核被告就附表一編號1至7所為，均係犯毒品危害防制條例第
    4條第2項之販賣第二級毒品罪，其於各次販賣甲基安非他命
    行為前，各次持有毒品之低度行為，分別為各次販賣毒品之
    高度行為所吸收，均不另論罪。
  ㈡共同正犯　　
　　被告與范柏紳間就該7次犯行，有犯意聯絡及行為分擔，均
    應論以共同正犯。
　㈢數罪併罰
　　被告所為如附表一編號1至7所示7次販賣甲基安非他命犯行
    ，犯意各別，行為互殊，應予分論併罰。
  ㈣刑之加重減輕
　⒈被告前因違反藥事法之轉讓甲基安非他命案件，經原審法院
    以107年度審訴字第1806號判決判處有期徒刑7月確定，甫於
    109年2月29日有期徒刑執行完畢，經檢察官說明詳確，且有
    本法院被告前案紀錄表存卷足參，被告於有期徒刑執行完畢
    5年以內，故意再犯本件有期徒刑以上之罪，均為累犯，審
    酌被告前已因轉讓甲基安非他命案件經法院判處罪刑並執行
    完畢，本應當自我警惕，避免再接觸毒品而有觸法行為，竟
    猶不知悔改而涉犯本案販賣第二級毒品案件，損害他人健康
    ，助長毒品流通，足徵其漠視法律規定，法紀觀念薄弱，且
    刑之執行成效不彰，為能加深其守法觀念，自不宜量處法定
    最低度刑，而有加重其刑之必要，而其加重之刑並無致罰逾
    其罪之罪刑不相當情形，爰均依刑法第47條第1項規定，就
    被告所犯之罪，除法定刑無期徒刑部分外，均加重其刑。
　⒉按犯毒品危害防制條例第4條至第8條之罪，於偵查及歷次審
    判中均自白者，減輕其刑，毒品危害防制條例第17條第2項
    定有明文，查被告就附表一編號1、2、4至7所示犯行，於偵
    查及法院審判中均自白犯行，應減輕其刑。惟被告就附表一
    編號3所示犯行，於警詢及偵查中辯稱合資購買，雖坦承有
    交付毒品及收受價金之客觀事實，但否認有販賣毒品營利之
    意圖，難認就販賣毒品犯罪事實之全部或主要部分為自白，
    是附表一編號3所示犯行當無上開規定之適用。
　⒊又犯毒品危害防制條例第4條至第8條、第10條或第11條之罪
    ，供出毒品來源，因而查獲其他正犯或共犯者，減輕或免除
    其刑，為同條例第17條第1項所明定。該條規定，係鑑於早
    日破獲、落實追查以斷絕供給之規範目的，其所謂查獲，凡
    職司偵查程序之公務員因職務上之機會，或因其個人之經驗
    、閱歷，認有犯罪嫌疑，而對嫌疑人依法採取任何調查、追
    緝之手段，足認已對其啟動偵查犯罪程序者，即屬之，至蒐
    集所得之證據是否足以證明嫌疑人犯罪，則非所問，縱罪證
    猶嫌不足而有待進一步追查，亦應於後續偵查、審判程序補
    充行之，要難因此謂其尚未破獲（最高法院101年度台上字
    第1699號判決意旨足資參考）。經查：被告供陳本案販毒之
    毒品來源均是綽號「阿杜」之人（見原審卷第286頁），且
    新北市政府警察局三重分局確實因被告之供述，業將杜國安
    涉嫌販賣第二級毒品甲基安非他命移送偵辦，此有該分局11
    0年8月23日新北警重刑字第1103794816號函及刑事案件報告
    書在卷可佐（見卷第235至250頁），雖檢察官尚未有偵辦結
    果，惟揆諸前揭判決要旨，應從寬認定有因被告之供述因而
    查獲其毒品上游杜國安，爰就被告附表一編號1、2、4至7之
    犯行，依該條規定遞減輕其刑；就附表一編號3之犯行，依
    該條規定減輕其刑。
　⒋被告就附表一編號1、2、4至7之犯行，既有前揭累犯之加重
    及偵審自白、查獲上游之減輕事由，就附表一編號3之犯行
    ，有前揭累犯之加重及查獲上游之減輕事由，爰各依法先加
    後（遞）減之。
  ㈤移請併案之說明
　　臺灣新北地方檢察署以110年度偵字第9976號卷移送併辦部
    分，與原起訴書所載犯罪事實為同一犯罪事實，法院自得併
    為審理，附此敘明。
參、駁回上訴理由　　
一、原審認被告共同販賣第二級毒品犯行，罪證明確，並論述:
　㈠審酌被告明知毒品戕害人身至深且鉅，現代國家無不採嚴厲
    手段防止其氾濫、擴散，蓋其氾濫結果不僅嚴重侵蝕社會人
    心，影響社會治安，更使無數家庭因而破毀，危害難以估計
    ，竟仍貪圖不法利得，與范柏紳共同販賣甲基安非他命牟利
    ，所為誠屬不該。惟念被告坦承犯行，尚知反省悔改，兼衡
    其販賣對象4人，次數7次，金額非鉅，尚非屬大量販賣之大
    盤毒梟，復參酌其智識程度、家庭經濟狀況勉持等一切情狀
    ，分別量處如附表一編號1至7「主文」欄所示之刑及沒收。
    復審酌被告所犯各罪，其犯罪時間多集中在109年8月3日至
    同年9月3日間，犯罪手法相同，侵害同種法益等情，就被告
    所犯各罪定應執行刑有期徒刑6年。
  ㈡沒收
　⒈扣案如附表二編號1所示之物，係供被告與購毒者聯絡所用之
    工具，附表二編號2至4所示之物，均係被告供本案販毒犯行
    所用之工具，業據被告供承明確（見原審卷第286頁），均
    應依毒品危害防制條例第19條第1項規定宣告沒收。至扣案
    如附表二編號5所示之物，與本案販毒犯行無關，亦據被告
    陳明在卷（見原審卷第286頁），爰不予宣告沒收。
  ⒉被告就附表一編號1至7所示販賣甲基安非他命犯行，各次販
    賣所得之價金均與范柏紳均分等情，此據被告供陳明確（見
    原審卷第287頁），故應就被告各次實際分得之犯罪所得即
    各次販毒價金之一半，各依刑法第38條之1第1項前段、第3
    項規定宣告沒收，於全部或一部不能沒收或不宜執行沒收時
    ，追徵其價額。
  　經核原判決認事用法尚無違誤，量刑及沒收亦屬妥適，應予
    維持。
二、被告上訴以坦承在案，所涉犯罪情狀諸如販賣毒品安非他命
    數量、價格等均與大毒梟有別，對於社會危害性亦非重大，
    又被告涉犯本罪時育有3名未成年子女，係出於不得已之經
    濟壓力下，一時不察而犯下本案，應審酌是否構成累犯，並
    衡酌確實其情可憫，准予適用刑法第59條減輕其刑云云。然
    按刑法第59條之酌量減輕其刑，必須犯罪另有特殊之原因與
    環境等等，在客觀上足以引起一般同情，認為即予宣告法定
    低度刑期尤嫌過重者，始有其適用（最高法院45年台上字第
    1165號、69年度台上字第291號判決意旨參照）。是如別有
    法定減輕之事由者，應優先適用法定減輕事由減輕其刑後，
    猶嫌過重時，方得為之。而毒品本為法之所禁，染毒更令人
    捨身敗家，毒品危害防制條例之特別法制定本旨即在遏止毒
    品擴散，今被告販賣毒品助長毒品擴散流通，危害他人身心
    健康與社會治安，衍伸之社會成本非輕，具有一定程度之主
    觀惡性，不惟客觀上均乏情堪憫恕之處，抑且其前揭犯行，
    已均得依毒品危害防制條例第17條第2項規定減輕其刑，衡
    情並無科以最低刑度仍嫌過苛而有情輕法重之情形，要無刑
    法第59條之規定適用。另其前有轉讓毒品犯行，執行完畢後
    又犯本案販賣毒品犯行，前後二行為均屬散布毒品、戕害社
    會，罪質相同，顯見其對刑罰之反應力薄弱，自有累犯之適
    用，亦經詳述如上。是其上訴為無理由，應予駁回。
據上論斷，應依刑事訴訟法第368條，判決如主文。
本案經檢察官王宗雄提起公訴及移送併辦，檢察官越方如到庭執
行職務。
中　　華　　民　　國　 111　　年　　 7 　 月　  26  　日
     　　　　　   刑事第二十三庭審判長法　官  許永煌
                                      法　官  雷淑雯
                                      法　官  吳定亞
以上正本證明與原本無異。
如不服本判決，應於收受送達後20日內向本院提出上訴書狀，其
未敘述上訴之理由者並得於提起上訴後20日內向本院補提理由書
（均須按他造當事人之人數附繕本）「切勿逕送上級法院」。
                                      書記官  郭侑靜
中　　華　　民　　國　　111 　年　　7 　　月　　27　　日
附錄：本案論罪科刑法條
毒品危害防制條例第4條第2項
製造、運輸、販賣第二級毒品者，處無期徒刑或十年以上有期徒
刑，得併科新臺幣一千五百萬元以下罰金。
附表一：
 發生時間 地點 交易情形（新臺幣） 相關證據 原判決主文 1 109年8月3日上午2時35分 新北市○○區○○路000巷00號前 范柏紳駕駛車牌號碼0000-00號自用小客車搭載周佳靜，於左列時間、地點，販賣0.8公克之甲基安非他命給林永峰(臉書帳號林世軒)，並由周佳靜收取1,500元價金，嗣由周佳靜與范柏紳2人平分花用殆盡。 編號B1-B3訊息擷圖：林永峰有傳送「15」之訊息，表示要以1,500元購買甲基安非他命。  周佳靜共同販賣第二級毒品，累犯，處有期徒刑貳年壹月。扣案如附表二編號1至4所示之物均沒收。未扣案之犯罪所得即新臺幣柒佰伍拾元沒收，於全部或一部不能沒收或不宜執行沒收時，追徵其價額。 2 109年8月20日凌晨0時05分（起訴書誤載為0分，應予更正） 新北市○○區○○路000巷00號前（起訴書誤載為4樓，應予更正） 范柏紳駕駛車牌號碼0000-00號自用小客車搭載周佳靜，於左列時間、地點，販賣4公克之甲基安非他命給翁正發（臉書暱稱黃晴天），並由周佳靜收取6,000元價金，嗣由周佳靜與范柏紳2人平分花用殆盡。 1、監視器影像擷取照片 2、編號A11至12對話訊息：被告有先問：「你要處理幾塊」、翁正發覆以：我有6千、拿6個；被告答：他剩4；翁正發覆以：都收等語，足認被告有達成販賣4公克甲基安非他命之合意。 周佳靜共同販賣第二級毒品，累犯，處有期徒刑貳年貳月。扣案如附表二編號1至4所示之物均沒收。未扣案之犯罪所得即新臺幣參仟元沒收，於全部或一部不能沒收或不宜執行沒收時，追徵其價額。 3 109年8月24日上午9時14分 新北市○○區○○路000巷00號旁 范柏紳駕駛車牌號碼0000-00號自用小客車搭載周佳靜，於左列時間、地點，販賣1公克（起訴書誤載為2公克，應予更正）之甲基安非他命與翁正發、黃建成（由翁正發出資700元、黃建成出資1,300元），並由周佳靜收取2,000元價金，嗣由周佳靜與范柏紳2人平分花用殆盡。 編號A23-A33對話訊息：被告先稱：「讓他給我坐回的，他的價可以很低」（A24）、翁正發答：想說叫你收15就好，豬自己人（A28）、跟豬收1300（A31）、被告答：那我要再多挖點起來等語，足認被告確係有販賣之意，故方會有回帳且並非先收取買家現金，另針對對應之價金減少而有縮減交付毒品重量之情形。 周佳靜共同販賣第二級毒品，累犯，處有期徒刑參年捌月。扣案如附表二編號1至4所示之物均沒收。未扣案之犯罪所得即新臺幣壹仟元沒收，於全部或一部不能沒收或不宜執行沒收時，追徵其價額。 4 109年8月26日凌晨 0時38分 新北市○○區○○街000號(寶芝林娃娃機店) 范柏紳駕駛車牌號碼0000-00號自用小客車搭載周佳靜，於左列時間、地點，販賣0.3公克甲基安非他命（起訴書略載為1小包，應予補充）給林俊廷，並由周佳靜收取1,000元之價金，嗣由周佳靜與范柏紳2人平分花用殆盡。 編號D2-D5對話訊息：林俊廷有稱「先還你1張」，代表購買1,000元甲基安非他命。 周佳靜共同販賣第二級毒品，累犯，處有期徒刑貳年。扣案如附表二編號1至4所示之物均沒收。未扣案之犯罪所得即新臺幣伍佰元沒收，於全部或一部不能沒收或不宜執行沒收時，追徵其價額。 5 109年8月27日上午3時09分（起訴書誤載為19分，應予更正） 新北市○○區○○路000巷00號前（起訴書誤載為4樓，應予更正） 范柏紳駕駛車牌號碼0000-00號自用小客車搭載周佳靜，於左列時間、地點，販賣1公克之甲基安非他命給翁正發，並由周佳靜收取1,500元之價金，嗣由周佳靜與范柏紳2人平分花用殆盡。 1、監視器影像擷取照片 2、編號A37至39對話訊息 周佳靜共同販賣第二級毒品，累犯，處有期徒刑貳年壹月。扣案如附表二編號1至4所示之物均沒收。未扣案之犯罪所得即新臺幣柒佰伍拾元沒收，於全部或一部不能沒收或不宜執行沒收時，追徵其價額。 6 109年9月1日晚間9時43分 新北市○○區○○街000號(寶芝林娃娃機店) 范柏紳駕駛車牌號碼0000-00號自用小客車搭載周佳靜，於左列時間、地點，販賣0.3公克之甲基安非他命（起訴書略載為1小包，應予補充）給林俊廷，並由周佳靜收取1,000元之價金，嗣由周佳靜與范柏紳2人平分花用殆盡。 編號D10至D12對話訊息：被告有稱「1000對吧」、林俊廷覆以「好,1000」表示本次係購買1,000元甲基安非他命。 周佳靜共同販賣第二級毒品，累犯，處有期徒刑貳年。扣案如附表二編號1至4所示之物均沒收。未扣案之犯罪所得即新臺幣伍佰元沒收，於全部或一部不能沒收或不宜執行沒收時，追徵其價額。 7 109年9月3日上午4時19分 新北市○○區○○街000號(寶芝林娃娃機店) 范柏紳駕駛車牌號碼0000-00號自用小客車搭載周佳靜，於左列時間、地點，販賣0.3公克之甲基安非他命（起訴書略載為1小包，應予補充）給林俊廷，並由周佳靜收取1,000元之價金，嗣由周佳靜與范柏紳2人平分花用殆盡。 編號D12至D15對話訊息：林俊廷於109年9月2日21時39分（當週週三）有稱「你等一下有空來找我嗎老樣子」，被告表示同意，代表其依慣例販賣1,000元甲基安非他命之事實。 周佳靜共同販賣第二級毒品，累犯，處有期徒刑貳年。扣案如附表二編號1至4所示之物均沒收。未扣案之犯罪所得即新臺幣伍佰元沒收，於全部或一部不能沒收或不宜執行沒收時，追徵其價額。 

附表二
編號 物品名稱及數量 沒收 1 IPHONE6S手機1支（含行動電話門號0000000000號之SIM卡1張） 應依毒品危害防制條例第19條第1項規定沒收。 2 小磅秤1台 同上 3 分裝袋12個 同上 4 分裝勺2支 同上 5 三星手機1支 與本案販毒犯行無關，不予宣告沒收。